臺灣基隆地方法院刑事判決　　　　　　94年度交簡上字第26號
上　訴　人　臺灣基隆地方法院檢察署檢察官
被　　　告　乙○○
上列上訴人因過失傷害案件，不服本院中華民國94年4月27日所
為94年度瑞交簡字第15號第一審判決（聲請簡易判決處刑案號：
93年偵字第2991號），提起上訴，本院管轄第二審之合議庭判決
如下：
    主  文
上訴駁回。
    事  實
一、乙○○於民國92年11月26日17時40分許，駕駛車牌號碼A5-8
    952 號自用小客車，沿省道台二線，由宜蘭縣往基隆市方向
    行駛，途經臺北縣瑞芳鎮台二線與台二丁線三岔路口時，本
    應注意車輛行駛時，駕駛人應注意車前狀況，隨時採取必要
    之安全措施及行經閃黃燈號誌更應注意減速接近、注意安全
    、小心通過，而依當時雖天候雨、然夜間有照明、柏油路面
    無缺陷、無障礙物等情狀，亦無不能注意之情事，詎乙○○
    竟疏於注意，於通過上開號誌為閃黃燈之三岔路口時，未能
    減速至得以充分注意前方三岔路口車輛之動態，即沿省道台
    二線直行，適有丙○○未領有駕駛執照騎乘車牌號碼JD5-96
    6 重型機車沿同路由基隆市往宜蘭縣方向行駛至上開三岔路
    口時，亦應注意行駛在同向三車道以上道路應以兩段方式進
    行左轉彎，並應讓直行車先行，竟疏未注意依兩段式左轉及
    讓乙○○所駕駛之直行車先行之規定即貿然左轉，欲至路旁
    之店家，乙○○見狀雖急踩煞車，其所駕駛之自用小客車右
    前側仍撞及丙○○騎乘之重型機車後側，致丙○○人車倒地
    ，受有左股骨外及上髁骨骨折之傷害。粱惠如於肇事後，隨
    即由同車友人丁○○報警，在未被有偵查犯罪職權之公務員
    發覺前，向前往現場處理車禍之台北縣政府警察局瑞芳分局
    警員自首犯罪，坦承肇事而接受裁判。
二、案經被害人丙○○委由陳木藤訴由台北縣警察局瑞芳分局報
    請臺灣基隆地方法院檢察署檢察官偵查起訴。
    理  由
一、按被告以外之人於檢察事務官、司法警察官或司法警察調查
    中所為之陳述，與審判中不符時，其先前之陳述具有較可信
    之特別情況，且為證明犯罪事實存否所必要者，得為證據，
    刑事訴訟法第159條之2定有明文。經查：證人即告訴人丙○○於92年12月10日警詢時所為有關其自身有無違規左轉之陳
    述，與其在本院審理到庭所為之陳述不相符，本院審酌其於
    警詢中之陳述與案發時間相距較近，較少權衡利害得失或受
    他人干預，該陳述應最接近真實，具有較可信之特別情況，
    且為證明被告犯罪事實所必要，依刑事訴訟法第159條之2之
    規定，自得為證據，先予敘明。
二、訊據被告乙○○（下稱被告）固坦承於右揭時、地與告訴人
    丙○○發生車禍，撞擊告訴人所騎乘之機車，並致告訴人受
    傷之事實，惟矢口否認有何過失傷害之犯行，並辯稱：伊就
    本件車禍之發生並無過失，伊駛至交岔路口時已有減速，係
    因交岔路口有大貨車在伊前面擋住伊視線，且告訴人突然左
    轉方發生本件車禍云云。惟查：
  (一)就本件道路交通事故發生之經過及車損情形，證人即告訴人
    丙○○於本院審理中結證證稱：伊是走台二線由宜蘭往基隆
    方向行駛，欲左轉彎至路旁之店家，當時伊前方尚有一輛載
    運砂石之大貨車，伊的車道是閃紅燈，被告車道是閃光黃燈
    ，被告是要直行，故在路口撞到伊騎乘之機車後方等情；及
    證人即與被告同車之友人丁○○於本院審理時到庭證稱：渠
    等當時係在1 輛砂石車後面，距離約10公尺，係行駛在內線
    車道，車速約50、60公里，接近路口時，因該砂石車要左轉
    ，所以被告就減速切到外線車道，當時因為砂石車擋住渠等
    視線，故渠等變換車道駛至路口時，才看到告訴人騎乘之機
    車，因煞車不及，就撞到告訴人騎乘之機車後面，從減速到
    碰撞約只有5 秒的時間等語明確，核與被告供述之情節相符
    ，復有道路交通事故調查報告表（一）、（二）、道路交通
    事故現場圖與草圖、交通部公路總局臺北區監理所基隆監理
    站93年11月1 日北監基二字第0930012624號函（告訴人丙○○並未考領汽機車駕駛執照）及現場、車損照片共24張附卷
    可稽，足認本件道路交通事故發生前，被告並未發現告訴人
    騎機車左轉駛至，故欲直行穿越三岔路口，致兩車交會發生
    碰撞無疑，雖被告於行經上開三岔路口前，其視線前方遭大
    貨車擋住而無法看見大貨車前方之狀況一事，業據被告供述
    及證人丁○○於本院審理時證述在卷，然被告切換至外線車
    道後至行經閃光黃燈之三岔路口，如注意車前狀況，減速接
    近、小心通過，當可察覺當時正違規左轉已通過被告視線死
    角，而為被告視線所及之告訴人，即不致因未及減速至得以
    充分注意前方三岔路口車輛之動態，而一時反應不及致撞及
    告訴人；又被告所撞擊之部位係告訴人所騎乘機車之後側而
    非車頭，已如前述，顯見告訴人當時之車身幾乎已通過被告
    車行路線前方，故被告如能遵守上開注意義務，自告訴人進
    入被告視線至被告撞擊告訴人之機車後側時，應有足夠之反
    應時間供其煞車或閃避，是其前開所辯全無過失云云，委無
    足採。
  (二)按汽車行駛時，駕駛人應注意車前狀況，並隨時採取必要之
    安全措施；駕駛人駕駛汽車，應遵守道路交通標誌、標線、
    號誌之指示；閃光黃燈表示「警告」，車輛應減速接近，注
    意安全，小心通過，道路交通安全規則第94條第3 項、第90
    條及道路交通標誌標線號誌設置規則第211條第1項第1 款分
    別定有明定。又依前開道路交通事故調查報告表所載當時雖
    天候雨、然夜間有照明、柏油路面無缺陷、無障礙物等情狀
    ，此有道路交通事故調查報告表及現場相片5 張在卷足據，
    且被告為領有駕駛執照之人，依其智識、能力，應無不能注
    意之情事，其於行經上開地點，仍疏於注意車前狀況及行經
    閃光黃燈號誌應減速接近、小心通過，以致肇事，被告對本
    件車禍之發生，顯有過失。又告訴人因本件車禍受有左股骨
    外及上髁骨骨折之傷害，此有財團法人台灣區煤礦礦工福利
    委員會瑞芳醫院診斷證明書及該醫院93年11月2日礦福瑞字
    第93031號函（含急診病歷及住院病歷紀錄等件）各1份，足
    認其過失與告訴人受傷之結果間有相當因果關係。
  (三)另按機器腳踏車行駛之車道及轉彎無標誌或標線者，同向三
    車道以上道路，均應以兩段方式進行左轉彎；又汽車行駛至
    交岔路口，轉讓車應讓直行車先行，道路交通安全規則第99
    條第1項第3款前段、第102 條第1項第6款前段分別定有明文
    。本件告訴人騎乘之台二線路段係有三車道，此有上揭道路
    交通事故現場圖附卷可稽，其欲左轉至對向時，同向三車道
    以上道路，均應以兩段方式進行左轉彎，且應讓直行車先行
    ，惟告訴人因見被告駕駛之上開車輛距離尚遠，故疏未注意
    依兩段式左轉及讓直行車先行之規定，即貿然左轉等情，業
    據其於警詢中陳述在卷，其雖於本院審理中改稱並未違規左
    轉云云，然按告訴人於警詢中之供述，因與案發時間相距較
    近，較少權衡利害得失（涉及其求償金額之多寡）或受他人
    干預，依經驗法則，當較事後翻異之詞更為可信，故應認其
    於警詢中所述較為可採，是告訴人對於本件車禍之發生亦有
    過失存在，且為肇事主因，惟被告之過失與告訴人之過失，
    併合而為危害發生之原因時，仍不能阻卻被告之過失責任，
    併此敘明。
  (四)綜上所述，本案事證已臻明確，被告上揭過失傷害之犯行洵
    堪認定，應依法論科。
二、核被告所為，係犯刑法第284 條第1 項前段之普通過失傷害
    罪。又按於犯罪未被發覺前，向該管公務員告知其犯罪，而
    不逃避接受裁判者，即與刑法第62條規定自首之條件相符；
    至於自首後對其犯罪事實有所主張或辯解，係被告辯護權之
    行使，不能據此一端即謂被告無接受裁判之意（最高法院84
    年度台上字第829 號判決意旨參照）。查被告於肇事後，在
    未被有偵查犯罪職權之公務員發覺前，即由同車之友人丁○○通知救護車將傷者送醫，且被告在有偵查犯罪職權之公務
    員查知其為犯人前，主動向據報前來現場處理之警員坦承肇
    事，並接受裁判，業據被告供承及證人丁○○於本院審理時
    證述在卷，並有「台北縣警察局瑞芳分局道路交通事故肇事
    人自首情形記錄表」1 份附卷可按，雖被告對其於本件車禍
    有無過失一事有所爭執，揆諸前揭說明要屬被告於刑事訴訟
    程序上行使其辯護權，仍應認其符合自首要件，應依刑法第
    62 條前段規定，減輕其刑。
三、原審詳加審認後，援引刑法第284條第1項前段、第62條前段
    、第41條第1項前段，罰金罰鍰提高標準條例第1條前段、第
    2 條之規定，並斟酌被告過失之程度，肇事後自首並接受裁
    判，及告訴人所受傷勢及其就本次車禍發生與有過失且為肇
    事主因，暨被告尚未與告訴人達成民事和解或賠償其損害等
    一切情狀，量處有拘役55日，並諭知易科罰金之折算標準，
    認事用法，並無不合，量刑亦屬妥適，檢察官依告訴人之請
    求以原審量刑過輕為由提起上訴，本院斟酌上開量刑之標準
    ，認原審認事用法及科刑均無不當，其上訴為無理由，應予
    駁回。
據上論斷，應依刑事訴訟法第455條之1第1項、第3項、第368 條
，判決如主文。
本案經檢察官甲○○到庭執行職務。
中　　華　　民　　國　　94　　年　　10　　月　　12　　日
                      　  臺灣基隆地方法院交通法庭
                            　審判長法　官  王敏慧
                                    法  官  陳伯厚
                                    法  官  許心
以上正本證明與原本無異。
本判決不得上訴。
中　　華　　民　　國　　94　　年　　10　　月　　12　　日
                                    書記官  邱李和
中華民國刑法第284條 (過失傷害罪)
因過失傷害人者，處6月以下有期徒刑、拘役或500元以下罰金，
致重傷者，處1年以下有期徒刑、拘役或500元以下罰金。
從事業務之人，因業務上之過失傷害人者，處 1 年以下有期徒刑
、拘役或1,000元以下罰金，致重傷者，處3 年以下有期徒刑、拘
役或2,000元以下罰金。
